【裁判字號】    89,台上,1934
【裁判日期】    890413
【裁判案由】    遺棄等罪
【裁判全文】
最高法院刑事判決                              八十九年度台上字第一九三四號
    上訴人  彭志強
    被  告  甲  ○
右上訴人因自訴被告遺棄等罪案件，不服台灣高等法院台中分院中華民國八十八年十
一月十六日第二審判決（八十八年度交上訴字第二二六五號，自訴案號：台灣苗栗地
方法院八十八年度交自字第四號），提起上訴，本院判決如左：
    主  文
上訴駁回。
    理  由
一遺棄部分：
按刑事訴訟法第三百七十七條規定，上訴於第三審法院，非以判決違背法令為理由，
不得為之。是提起第三審上訴，應以原判決違背法令為理由，係屬法定要件。如果上
訴理由狀並未依據卷內訴訟資料，具體指摘原判決不適用何種法則或如何適用不當，
或所指摘原判決違法情事，顯與法律規定得為第三審上訴理由之違法情形，不相適合
時，均應認其上訴為違背法律上之程式，予以駁回。本件原判決綜合調查證據之結果
，認被告甲○犯有刑法第二百九十四條第一項對於無自救力之人，依法令應扶助，而
不為其生存所必要之扶助罪之事實，因認第一審判決論上訴人以上開罪名，處有期徒
刑捌月，為無不合，予以維持，駁回上訴人彭志強在第二審之上訴，已引用第一審判
決書所記載之事實、證據及理由，詳認定犯罪事實之依據及憑以認定之理由，從形
式上觀察，原判決並無違背法令情形。上訴人彭志強上訴意旨謂：被告駕車撞及被害
人吳月貴後逃逸，延誤搶救時機，且其為湮滅證據，將車送修，復積極脫產，拒不賠
償，顯見被告毫無悔意，原判決從輕量處有期徒刑八月，不足以懲兇頑等語，係就原
判決量刑職權之適法行使，任意指摘，殊非適法之第三審上訴理由。又原判決理由二
已說明被告駕車肇事後逃逸，對於當時受傷已無自救力之被害人未為其生存所必要之
扶助，固屬不該，然尚乏證據證明被告遺棄行為與被害人死亡間有相當因果關係，被
告此部分行為，係犯刑法第二百九十四條第一項之遺棄罪，核屬事實審法院採證認事
職權之適法行使，上訴意旨指被告此部分行為，應係犯同法條第二項遺棄致死罪，尚
有誤會。此外，上訴人徒憑己意，對原審職權之適法行使及原判決理由已詳為論斷之
事項，任意爭辯，顯與法定上訴第三審之形式要件不符，其上訴違背法律上之程式，
應予駁回。
二過失致人於死部分：
按刑事訴訟法第三百七十六條所列各罪之案件，經第二審判決者，不得上訴於第三審
法院，觀諸該法條之規定自明。被告甲○被訴過失致人於死部分，原判決係維持第一
審依刑法第二百七十六條第一項論處罪刑之判決。查該罪名係屬刑事訴訟法第三百七
十六條第一款之案件，既經第二審判決，自不得上訴於第三審法院，上訴人彭志強竟
就此部分復提起上訴，顯為法所不許，亦應予駁回。
據上論結，應依刑事訴訟法第三百九十五條前段，判決如主文。
中      華      民      國    八十九    年      四      月     十三     日
                              最高法院刑事第七庭
                                  審判長法官  謝  家  鶴
                                        法官  洪  文  章
                                        法官  花  滿  堂
                                        法官  陳  世  淙
                                        法官  洪  佳  濱
      右正本證明與原本無異
                                              書  記  官
中      華      民      國    八十九    年      四      月    二十五    日


司法院資訊處製作；財團法人民間司法改革基金會備份。
